臺灣高等法院刑事判決　　　　　　　　　　　　　九十一年度上訴字第二０三六號
　　上　訴　人　臺灣桃園地方法院檢察署檢察官
　　被　　　告　丙○○
右上訴人因被告違反稅捐稽徵法等案件，不服臺灣桃園地方法院八十九年度訴緝字第
六四號，中華民國九十一年四月十六日第一審判決（起訴案號：臺灣桃園地方法院檢
察署八十六年度偵字第一二四九九號），提起上訴，本院判決如左：
    主  文
上訴駁回。
    理  由
一、公訴意旨略以：被告丙○○於民國（下同）八十年五月間至八十一年五月間，擔
    任納稅義務人桃園縣八德市○○里○○○鄰○○○街三十三巷十九號協源工程行
    之負責人，並實際負責該工程行之稅捐申報工作，其明知甲○○、乙○○夫妻僅
    於八十年五、六、七、八月間在該工程行工作，實際領得之薪資分別為新臺幣（
    下同）二十二萬四千元及九萬六千元，合計為三十二萬元，竟於八十年十二月間
    填具該年度薪資扣繳憑單時，以甲○○、乙○○二人之名義浮列八十年度薪資所
得為一百一十五萬五千元，向稅捐稽徵機關申報，藉此逃漏稅捐，並足生損害於
    甲○○、乙○○及稅捐稽徵機關對於稅籍管理之正確性，因認被告丙○○涉犯稅
    捐稽徵法第四十七條第三款、第四十一條之商業負責人逃漏稅捐罪嫌及刑法第二
    百十六條、第二百十五條之行使業務上登載不實文書罪嫌。
二、公訴人認被告丙○○涉犯右揭罪嫌，係以告訴人甲○○、游月嬌之指訴及其二人
    所提出之戶籍謄本、出生證明書、財政部臺灣省北區國稅局綜合所得稅核定通知
    書八十年申報核定、違章案件罰鍰繳款書、綜合所得稅八十年補發（補繳）繳款
    書影本各一份為其論據。
三、訊據被告丙○○固坦承其係上開協源工程行之負責人，於八十年十二月間某日委
    託會計人員製作協源工程行於八十年間給付告訴人甲○○六十八萬二千四百五十
    元、乙○○四十七萬二千九百五十元（按二人合計為一百一十五萬五千四百元，
    起訴書誤載為一百一十五萬五千元）之各類扣繳暨免扣繳憑單，並據以製作協源
    工程行八十年度營利事業所得稅結算申報書，於八十一年間將上開薪資金額列為
    協源工程行之營業費用，向財政部臺灣省北區國稅局申報營利事業所得稅各情，
    惟堅詞否認有逃漏稅捐及行使業務上登載不實文書等犯行，辯稱：伊所經營之協
    源工程行於七十九、八十年間承包臺北新光吳火獅紀念醫院之新建工程，將部分
    工程發包給數個小包商，告訴人甲○○、乙○○二人應係伊的小包商方金喜僱用
    之工人，並在伊發包工程之工地工作，依建築業慣例，伊給付予方金喜全部工程
    款，應由方金喜負責提供工人之薪資表，本件告訴人甲○○、乙○○二人之薪資
    是由方金喜直接報給伊工程行之會計小姐，伊並未經手，且伊發包之數個小包商
    中僅方金喜所提出之工人薪資表有問題，以前在臺灣花蓮地方法院檢察署也有一
    件類似之案件等語。
四、按犯罪事實應依證據認定之，無證據不得推定其犯罪事實。又不能證明被告犯罪
    者，應諭知無罪之判決，刑事訴訟法第一百五十四條、第三百零一條第一項分別
    定有明文。次按認定不利於被告之事實，須依積極證據，苟積極證據不足為不利
    於被告事實之認定時，即應為有利於被告有利之認定，更不必有何有利之證據，
    最高法院三十年上字第八一六號判例參照。末按稅捐稽徵法第四十一條所謂以詐
    術或其他不正當方法逃漏稅捐，須以行為人有犯罪故意為其前提。經查：
  (一)被告丙○○係納稅義務人協源工程行之負責人，於八十一年間協源工程行申報八
    十年度營利事業所得稅時，申報告訴人甲○○受領薪資給付六十八萬二千四百五
    十元，告訴人乙○○受領薪資給付四十七萬二千九百五十元，並據以開立各類所
    得扣繳暨免扣繳憑單之會計內部憑證予告訴人二人等情，為被告於原審及本院調
    查、審理時所不否認，並有財政部臺灣省北區國稅局綜合所得稅核定通知書八十
    年申報核定書一份在卷可稽（見偵查卷第六頁），此部分之事實堪信為真正。
  (二)又被告於七十九、八十年間確實承攬臺北新光吳火獅紀念醫院之新建工程，當時
    並將部分工程轉包予證人方金喜，而告訴人甲○○、乙○○二人均係證人方金喜
    於八十年間所僱用之工人，並非被告所直接僱用等情，除為被告迭次陳述在卷外
    （見訴緝字卷第三十一頁、第五十五頁、第八十五頁、本院九十一年十月八日審
    理筆錄），證人方金喜於原審調查時亦為相同之證述（見訴緝字卷第六十七頁）
    ，經核與告訴人甲○○及乙○○於原審調查時所證稱：「（當初在方金喜那裡工
    作？）對，．．．。」、「（在那邊工作時間？）八十五年五至八月間在方那邊
    工作。」等語（同上訴緝字卷第六十六頁）相符，堪認被告與證人方金喜此部分
    之陳述與事實相符，而得採信。又告訴人甲○○、乙○○二人之薪資係由證人方
    金喜自被告領到之工程款中給付，亦據證人方金喜於原審訊問時證述在卷（見訴
    緝字卷第六十七頁），而依工程轉包為我國建築工程實務之常態，工程發包者對
    於究係何人實際在小包商施作工程及施作期間領取薪資若干，通常均不知情，被
    告所辯告訴人二人之薪資申報係依小包商即證人方金喜所提供之工人薪資表等語
    ，應屬非虛，則尚難以被告身為協源工程行之負責人，即認被告有公訴人所指之
    商業負責人逃漏稅捐及行使業務上登載不實文書等犯行。
  (三)再經原審及本院依職權向臺灣花蓮地方法院檢察署調閱八十一年度偵字第一五０
    ０號偵查卷之結果，該案亦係由證人方金喜陳報告發人黃金來之支領薪資資料予
    被告，告發人認其並未領到如扣繳憑單上所載之薪資金額而提出告發，且查該卷
    內即有被告與證人方金喜間就轉包本件新光吳火獅紀念醫院新建工程所簽訂之工
    程合約（參該偵查卷第七十一頁），並有證人方金喜所提出之受領被告給付工程
    款明細及工程明細共八紙（參該偵查卷第四十二頁至第四十九頁），益證被告確
    有將上開工程轉包予證人方金喜無訛。且證人許秀慧即協源工程行之會計亦到庭
    證述：工人之薪資係由方金喜呈報給公司等情（參該案卷第三十五頁反面），另
    參以告訴人二人之薪資係由證人方金喜自被告領得之工程款中給付之情形判斷，
    亦堪信被告所辯係依據證人方金喜所提供之工人薪資資料申報告訴人二人之薪資
    乙節，應屬真實。
  (四)另證人方金喜於原審調查時雖證稱：「因為我寫的字不好看，我將李及施的身分
    證影本交給被告的太太，我們這一行的習慣就是這樣。（你開一百一十五萬五千
    元也是你報給被告的？）我不確定。我記得證人李及施當時做九個月。李及施沒
    有領那麼多。一百一十五萬五千元是被告自己報多的。」等語（見訴緝字卷第六
    十八頁），然此為被告所否認，且告訴人二人既為證人方金喜所僱用之工人，證
    人方金喜就本件違反稅捐稽徵法逃漏稅案件即有利害關係，其所為之證述即難免
    避重就輕，而為對己有利之供述，是其此部分之證述自難遽為被告不利認定之依
    據。至檢察官上訴意旨所稱：告訴人二人係小包方金喜所僱用，被告身為公司負
    責人，為何明知伊公司並未僱用告訴人二人，卻仍在伊公司申報如此多之薪資，
    因認其應有偽造文書之犯行云云。惟查，告訴人二人雖非被告丙○○經營之協源
工程行所直接僱用，然渠二人確實在協源工程行所承包臺北新光吳火獅紀念醫院
    新建工程之工地工作，且協源工程行亦確實有支出工程款予證人方金喜後再給付
    薪資予告訴人二人等情，惟因小包方金喜未就其營業所得列報，且亦未開立任何
    收據或發票以供協源工程行列為營業支出，則若不許協源工程行將告訴人二人之
    薪資列為營業支出申報營利事業所得稅，而均由被告所經營之協源工程行自行吸
    收，不僅無期待可能性，亦不符合社會現況，應認證人方金喜及其所僱用之工人
    均係受僱於被告，始與當事人之本意無違，故被告之行為仍難令其負偽造文書之
    罪責。
  (五)綜上所述，被告丙○○既係依據證人方金喜所提供告訴人二人之資料申報薪資，
    並據以製作協源工程行八十年度營利事業所得稅結算申報書，其主觀上並未有逃
    漏稅捐及行使業務上登載不實文書之犯罪故意。再告訴人二人所提出之戶籍謄本
    、出生證明書、財政部臺灣省北區國稅局綜合所得稅核定通知書八十年申報核定
    、違章案件罰鍰繳款書、綜合所得稅八十年補發（補繳）繳款書影本各一份，亦
    均不足以證明被告丙○○確有稅捐稽徵法第四十七條第三款、第四十一條之商業
    負責人逃漏稅捐罪及刑法第二百十六條、第二百十五條之行使業務上登載不實文
    書罪等犯行。此外，本院復查無其他積極證據足資證明被告丙○○有公訴人所指
    稅捐稽徵法第四十七條第三款、第四十一條之商業負責人逃漏稅捐罪及刑法第二
    百十六條、第二百十五條之行使業務上登載不實文書罪犯行，揆諸前揭判例意旨
    ，其犯罪尚屬不能證明，自應諭知無罪之判決。
五、原審以不能證明被告犯罪，依刑事訴訟法第三百零一條第一項前段，為被告無罪
    之諭知，其認事用法核無違誤，檢察官提起上訴仍以「被告身為公司之負責人，
    對於告訴人實際薪資沒那麼多一事，應知之甚詳，其對於會計人員將前開不實之
    事項，登載於各類所得扣繳暨免扣憑單等情，自無法諉為不知。另依告訴人甲○○、乙○○於本署偵查中之指述，應非如原審所認告訴人二人為小包方金喜所僱
    用，被告完全不知情，則被告尚難以此卸責。又縱如原審所認，告訴人二人係小
    包方金喜所僱用，被告身為公司負責人，為何明知伊公司並未僱用告訴人二人，
    卻仍在伊公司申報如此多之薪資，其亦應有偽造文書之犯行。證人方金喜於原審
    審理時證稱：伊記得告訴人二人當時做九個月，告訴人二人沒領那麼多，一百一
    十五萬五千元是被告自己多報的等語，原審認為證人方金喜與被告有利害關係，
    此部分證詞不可採，則何以原審對於證人方金喜供述：告訴人二人係伊所僱用而
    非被告所僱用，被告不知情等語之部分卻又認為可採而做為認定被告有利之證據
    ？原審認事用法尚有未洽之處」云云，指摘原審判決不當，請求予以撤銷改判，
    即無理由，應駁回其上訴。
據上論斷，應依刑事訴訟法第三百六十八條判決如主文。
本案經檢察官劉靜婉到庭執行職務。
中      華      民      國      九十一      年    十    月    二十二    日
                              臺灣高等法院刑事第二十一庭
                                  審判長法  官  葉  騰  瑞
                                        法  官  莊  明  彰
                                        法  官  黃  國  忠
右正本證明與原本無異。
如不服本判決應於收受送達後十日內向本院提出上訴書狀，其未敘述上訴理由者並得
於提起上訴後十日內向本院補提理由書（均須按他造當事人之人數附繕本）。
                                        書記官  劉  貞  達
中      華      民      國      九十一      年    十    月    二十二    日
